臺灣高等法院臺中分院刑事裁定　　　　　　　　　　　九十四年度聲再字第六四號
　　再審聲請人　乙○○
　　即受判決人
　　　　　　　　丙○○
　　共　　　同　甲○○　律師
　　選任辯護人
右列聲請人等因贓物案件，對於本院九十四年度上易字第七七號中華民國九十四年二
月二十三日確定判決（臺灣彰化地方法院九十三年度易字第五四○號、臺灣彰化地方
法院檢察署九十三年度偵字第一七二五、一七二六號），聲請再審，本院裁定如左：
      主  文
再審之聲請駁回。
      理  由
一、聲請意旨略以：緣聲請人即被告（下稱被告）乙○○、丙○○二人因贓物案件經
    鈞院九十四年度上易字第七七號刑事判決各判處有期徒刑二年確定在案。茲（一
    ）發現有下列重要證據漏未審酌：(1)被告於二審程序時，曾於民國（下同）九十
    四年二月十六日具狀補充聲請調查證據，請求鈞院向台灣區建設機械協會函查國
    內二手中古挖土機賣賣，是否必須檢附進口證明文件，此涉及被告向王德明購買
    本案二手挖土機是否違反一般交易習慣，被告有無故買贓物之犯罪認識，足生影
    響本案判決，惟二審全未予調查審酌，嚴重影響被告之權益。(2)一、二審判決所
    認二手中古車買賣之業界習慣顯非事實，亦非市場真正交易習慣，豈能以此不正
    確且有違經驗法則之前提事實，逕認被告與王德明之交易當然有違業界習慣？又
    豈能認為被告因此即有贓物之認識？另有部分被害人陳稱向前手購買挖土機並沒
    有海關進口報單等證明文件，或稱沒有購買來源證明等語，此證述顯有利於被告
    ，且是足生影響本案判決之重要證據，二審判決卻漏未審酌。(3)本件被害人有近
    半數（十三分之六）向前手購買挖土機沒有海關進口報單等證明文件，甚至沒有
    任何購買來源證明文件，足徵一般市場上中古挖土機買賣，並無必定檢附進口報
    單之交易習慣，且本案所有被害人均無前手與前前手之買賣契約，則一、二審判
    決卻認被告二人未取得前手與前前手之買賣契約，即有贓物之認識，豈不悖於市
    場交易習慣？有違經驗法則。(4)被告二人於九十一年十一月二十六日向王德明購
    買最後一台挖土機，被失主陳志寬領回後，被告二人即因懷疑王德明之貨物來源
    而不再向王德明購買，王德明因而才會轉向黃遠志兜售挖土機，因此被告二人與
    黃遠志之購買情節相較，被告二人發現贓車即停止再購買，卻被認定有贓物之認
    識而成立故買贓物罪，黃遠志發現贓車後仍續購買，卻被認定無贓物之認識而不
    起訴，如此司法處斷有失衡平，益顯本案判決以被告二人發現贓車卻不報警逕自
    推論被告二人當然有贓物之認識，有違證據法則及經驗法則。(5)本案查緝初始，
    王德明僅供稱賣予被告二、三台挖土機，而帶警方到被告公司查緝時，被告二人
    主動配合警方辦案，自行提出與王德明之買賣契約書，自動表示向王德明買了十
    幾部挖土機，後來王德明還責怪被告講太多，足見被告二人向王德明購買挖土機
    時並無贓物之認識，此項重要證據，二審漏未審酌。(6)被告二人所購買之十七部
    挖土機，是否均為王德明偷竊而來，一審法官審理時亦曾提及起訴書所載挖土機
    部分來源不明（被害人尚未查明），王德明之竊盜罪判決書亦未呈現，因此被告
    二人所購是否為贓車？不無疑問，二審就此漏未審酌。（二）另發現下列確實之
    新證據：即王德明當時給予被告二人之名片，其上記載「重機械買賣、承包工程
    」，該名片於本案二審判決後始尋得，此項新證據足認被告二人乃被王德明欺騙
    而誤購贓車，購買當時不知王德明僅是司機，更無贓物之認識，二審判決未能審
    酌此項新證據，足生影響本案判決。爰依刑事訴訟法第四百二十一條及同法第四
    百二十條第一項第六款之規定聲請再審云云。
二、按刑事訴訟法第四百二十一條所定聲請再審之要件，係以經第二審確定之有罪判
    決，如就足生影響於判決之重要證據漏未審酌為要件，而所謂足生影響於判決之
    重要證據漏未審酌，必須該證據為真實，而足以據以認定受判決人應受無罪或免
    訴或輕於原審所認定之罪名而後可，否則不足以推翻原審所認定之罪名，即與該
    條之規定不合。又同條所謂就足生影響於判決之重要證據漏未審酌者，係指第二
    審判決前已發現提出之證據，未予審酌而言，故原審如對於判決前已發現之證據
    ，均已加審酌者，即無所謂漏未審酌之情形可言。經查：（一）台灣區建設機械
    協會曾於九十一年一月十六日以台建機（九一）字第○○○七號函覆本院稱：「
    一、依本業習慣，買賣二手挖土機時，除了發票外，另應檢附買賣契約書籍進口
    證明書」等情（見本院九十一年度上易字第一二二六號刑事判決），已據第一審
    判決書於理由內敘明，並為第二審判決書所引用，是縱第二審法院審理時未再依
    被告所請向台灣區建設機械協會函查「國內二手中古挖土機賣賣，是否必須檢附
    進口證明文件」，亦不影響該確定判決事實之認定，換言之，並不足以推翻原審
    所認定之罪名，顯與上開聲請再審之要件不合。（二）原確定判決所認定二手中
    古車買賣之習慣，是否為市場真正之交易習慣？及該認定有無違背經驗法則及證
    據法則？均係原確定判決有無違背法令之問題？宜循非常上訴之途徑解決，並非
    再審之範疇。（三）至王德明為警查獲後，僅供稱賣予被告二、三台挖土機，嗣
    帶警方到被告公司查緝時，被告二人主動配合警方辦案，自行提出與王德明之買
    賣契約書，並主動表示向王德明買了十幾部挖土機等情，縱令屬實，惟係被告二
    人自白犯罪之犯後態度問題，僅得供法院量刑輕重之參考而已，與被告二人是否
    有贓物之認識無涉，並非就足生影響於判決之重要證據漏未審酌。（四）第一審
    判決書已於理由說明：「犯罪事實欄編號三、四、六、八、十、十二、十三、十
    四、十五、十六、十七所示之挖土機，係王德明於右揭犯罪事實欄所示之時間、
    地點所竊得，業據證人王德明於警詢、偵查及本院審理時證述綦詳，核與被害人
    何吉、徐蒙基、黃正仁、黃志通、何寬威、蘇慧哲、曾煥上、陳志寬、呂澤龍、
    李錦忠、邱仕珍等人於警詢、偵查中證述渠等所有之前開挖土機遭竊之情節相符
    ，並有照片二張、統一發票三張、進口報單六張、買賣契約書三份附卷可按。另
    犯罪事實欄編號一、二、五、七、九、十一所示之挖土機雖查無原所有權人為何
    人，然亦係王德明所竊得之贓物，業據王德明於警詢、偵查及本院審理時證述在
    卷，且王德明確實有將該六部挖土機贓物販賣予被告二人之事實，亦有買買契約
    書六紙附卷可參，從而堪認該十七部挖土機均確屬贓物無訛。」等情，此為第二
    審判決書理由內所引用，是原確定判決顯已就被告二人所購買之挖土機認定為贓
    車所憑之證據及認定之理由，已在理由欄內詳敘，核非漏未斟酌。（五）縱有部
    分被害人陳稱向前手購買挖土機並沒有海關進口報單等證明文件，或稱沒有購買
    來源證明等語，而原確定判決就此有利於被告之證據，未說明不採之理由。惟此
    係原確定判決有理由不備之瑕疵，亦非當然足以推翻原審所認定之罪名，與聲請
    再審之要件不符。（六）被告二人所提之其他理由，經核亦不足以據以認定被告
    二人應受無罪或免訴或輕於原審所認定之罪名，換言之，並不足以推翻原審所認
    定之罪名，是與刑事訴訟法第四百二十一條所定聲請再審之要件，亦有不合。（
    七）綜上所述，被告二人此部分聲請再審，顯與刑事訴訟法第四百二十一條所定
    聲請再審之要件不符，其聲請再審，並無理由，應予駁回。
三、又刑事訴訟法第四百二十條第一項第六款所謂發見確實之新證據，係指該證據於
    事實審法院判決前已經存在，為法院、當事人所不知，不及調查斟酌，至其後始
    行發見，且就證據本身形式上觀察，固不以絕對不須經過調查程序為條件，但必
    須顯然可認為足以動搖原有罪確定判決而言。查本件被告二人所提出之「王德明
    名片」，於二審判決後始於被告住處之櫃內尋得，係事實審法院判決前已存在，
    且為被告二人所知，非不及調查斟酌，況亦非顯然可認為足以動搖原有罪確定判
    決，足見上該名片與刑事訴訟法第四百二十條第一項第六款所稱新證據之要件不
    符。是被告二人此部分聲請再審，亦無理由，應予駁回。
四、據上論斷，應依刑事訴訟法第四百三十四條第一項，裁定如主文。
中      華      民    國      九十四      年      三    月    三十一  日
                                   臺灣高等法院臺中分院刑事第八庭
                                         審判長法  官  羅  得  村
                                               法　官  陳  毓  秀
                                               法  官  劉  榮  服
右正本證明與原本無異。
不得抗告。
                                               書記官  周  巧  屏
中     華     民     國　   九十四     年      四      月      一       日
                                                              　　　　　Ｆ
